【裁判字號】    95,訴,303
【裁判日期】    951229
【裁判案由】    毒品危害防制條例
【裁判全文】
臺灣臺東地方法院刑事判決               95年度訴字第303號
公  訴  人  臺灣臺東地方法院檢察署檢察官
被      告  乙○○
                   （現另案於臺灣臺東監獄執行中）
上列被告因違反毒品危害防制條例案件，經檢察官提起公訴（95
年度毒偵字第337號）及移送併辦審理（臺灣高雄地方法院檢察
署95年度毒偵字第9039號），被告於本院準備程序中就被訴事實
為有罪之陳述，本院合議庭裁定由受命法官獨任依簡式審判程序
審理，判決如下：
    主  文
乙○○施用第一級毒品，累犯，處有期徒刑玖月。
    事  實
一、乙○○前於民國91年間因違反毒品危害防制條例案件，經本
    院91年度訴字第40號判處有期徒刑7月確定，於92年6月1日
    縮刑期滿執行完畢。又前因施用毒品案件，經本院裁定送強
    制戒治，至91年11月6日強制戒治執行完畢出所，詎仍不知
    悔改，猶不知悔改，於上揭強制戒治執行完畢釋放後5年內
    ，再基於施用第一級毒品海洛因之集合犯意，為下列行為：
    (一)於95年9月15日上午某時許，在其友人位在高雄縣大樹鄉
    九曲塘附近住處，以將海洛因置入注射針筒內施打靜脈之方
    式施用第一級毒品海洛因，嗣於95年9月15日上午9時45分許
    ，因乙○○為毒品列管人口，經警在高雄縣大樹鄉○○路
    130 號依法採集其尿液，送驗呈可待因、嗎啡陽性反應。(二)
    於95 年9月20日採尿前回溯48小時內某時許，在上開處所以
    同一方式施用第一級毒品海洛因，而反覆成習施用第一級毒
    品海洛因，嗣於95年9月19日乙○○因他案入臺灣臺東監獄
    （下稱臺東監獄）執行，經臺東監獄於95年9月20日實施新
    收入監尿液檢驗採集其尿液，送驗呈嗎啡陽性反應，始查知
    上情。
二、案經臺灣臺東監獄移送臺灣臺東地方法院檢察署檢察官偵查
    起訴及高雄縣政府警察局仁武分局報請臺灣高雄地方法院檢
    察署檢察官偵查移請併案。
    理  由
一、本件被告乙○○所犯非死刑、無期徒刑或最輕本刑有期徒刑
    3年以上之罪，亦非高等法院管轄第一審案件，且於準備程
    序進行中，被告先就被訴事實為有罪之陳述，經告知被告簡
    式審判程序之旨，並聽取檢察官及被告之意見後，本院合議
    庭裁定由受命法官進行簡式審判程序，合先敘明。
二、上揭事實，業據被告於偵查及審理時均坦承不諱。又被告於
    95年9月15日經警採集之尿液，送請臺灣檢驗科技股份有限
    公司以酵素免疫分析法初步檢驗、氣相層析質譜儀法確認檢
    驗結果，呈鴉片類陽性反應，有該檢驗機構95年9月29日KＺ0
    00000000000檢驗報告、高雄縣政府警察局採集尿液檢體監
    管記錄表、高雄縣政府警察局仁武分局九曲所偵辦毒品案件
    尿液採證檢驗對照表在卷可查；另於同年9月20日為臺東監
    獄實施新收入監尿液檢驗，並送請慈濟大學濫用藥物檢驗中
    心以上開方法檢驗結果，呈鴉片類陽性反應，有臺東監獄95
    年10月17日東監戒字第0950800116號函、慈濟大學濫用藥物
    檢驗中心檢驗總表、臺東監獄95年1至30日尿液臨時抽驗名
    單、臺東監獄在監或出監受刑人資料表在卷可憑，核與被告
    前開任意性自白相符。又被告曾經事實欄所示之觀察勒戒執
    行完畢釋放等情，有臺灣高等法院被告前案紀錄表附卷可憑
    。是被告於觀察勒戒執行完畢釋放後5年內再為本件施用第
    一級毒品之事證明確，堪以認定，應依法論科。
三、查海洛因為毒品危害防制條例第2條第2項第1款所稱之第一
    級毒品，不得擅自施用。核被告所為，係犯毒品危害防制條
    例第10條第1項之施用第一級毒品罪，其施用前持有第一級
    毒品海洛因之低度行為為施用之高度行為吸收，不另論罪。
    又按「刑事法若干犯罪行為態樣，本質上原具有反覆、延續
    實行之特徵，立法時既予特別歸類，定為犯罪構成要件之行
    為要素，則行為人基於概括之犯意，在密切接近之一定時、
    地持續實行之複次行為，倘依社會通念，於客觀上認為符合
    一個反覆、延續性之行為觀念者，於刑法評價上，即應僅成
    立一罪。學理上所稱『集合犯』之職業性、營業性或收集性
    等具有重複特質之犯罪均屬之，例如經營、從事業務、收集
    、販賣、製造、散布等行為概念者是（最高法院95年度臺上
    字第1079號判決要旨參照）」，亦即立法者針對特定刑罰規
    範之構成要件，已預設其本身係持續實行之複次行為，具備
    反覆、延續之行為特徵，故將之總括或擬制成一個構成要件
    之「集合犯」行為，為刑法評價上構成要件之行為單數，應
    僅成立一罪。施用毒品罪具備反覆、延續之行為特徵，故刑
    法評價上，施用毒品應成立集合犯一罪。且刑法第56條連續
    犯規定，業經修正刪除，並自95年7月1日施行，其修正理由
    說明四並載明「至連續犯之規定廢除後，對於部分習慣犯，
    例如竊盜、吸毒等犯罪，在實務運用上應可參考德、日等國
    之經驗，委由學界及實務以補充解釋之方式，發展接續犯之
    概念，對於合乎接續犯或包括的一罪之情形，認為構成單一
    之犯罪，以限縮數罪併罰之範圍」等語，是本院基於前述施
    用毒品構成要件之反覆實行特徵，並考量連續犯規定業經刪
    除之理由，認為行為人基於反覆實行之犯意，在密切接近之
    一定時、地，持續實行單次或複次之施用毒品行為，應僅成
    立集合犯一罪。查被告於95年9月15日、9月20日採尿前回溯
    48小時內某時施用第一級毒品，顯係基於反覆施用毒品之決
    意，多次施用第一級毒品，揆諸前揭說明，依修正後刑法立
    法精神，應論以集合犯之包括一罪。又被告如事實欄所示之
    犯罪科刑執行情形，有臺灣高等法院被告前案紀錄表在卷可
    稽，其於有期徒刑執行完畢後5年內，故意犯本案有期徒刑
    以上之罪，依刑法第47條第1項之規定，為累犯，依法加重
    其刑。爰審酌被告多次違反毒品危害防制條例，素行非佳，
    且曾因施用毒品犯行而送觀察、勒戒，仍不知悛悔，惟念其
    施用毒品乃戕害自己身心健康，尚未危及他人，犯罪後坦承
    犯行，態度良好，及其犯罪之動機、目的、手段、與其智識
    程度等一切情狀，量處如主文所示之刑，以示懲儆。至被告
    施用毒品所用之注射針筒1支，係被告所有供本件施用第一
    級毒品犯罪所用之物，惟業經丟棄，已據被告陳明在卷，無
    法證明仍存在，爰不為沒收之諭知，附此敘明。
據上論斷，應依刑事訴訟法第第273條之1第1項、第299條第1項
前段，毒品危害防制條例第10條第1項，刑法第11條前段、第47
條第1項，判決如主文。
本案經檢察官甲○○到庭執行職務。
中    華    民    國    95    年    12    月    29    日
                  刑事第一庭    法  官  徐淑芬
以上正本證明與原本無異。
如不服本判決，應於判決送達後10日內向本院提出上訴狀（須附
繕本）。
「切勿逕送上級法院」
                                書記官  王希文
中    華    民    國    95    年    12    月    29    日
附錄條文：
毒品危害防制條例第10條
施用第一級毒品者，處 6 月以上 5 年以下有期徒刑。
施用第二級毒品者，處 3 年以下有期徒刑。


司法院資訊處製作；財團法人民間司法改革基金會備份。
